臺灣高等法院民事判決
109年度上字第21號
上  訴  人  
即被上訴人  林０孟   
訴訟代理人  呂承璋律師                      
被上訴人即  
上  訴  人  陳曉薇  
訴訟代理人  陳濬理律師
上列當事人間請求侵權行為損害賠償事件，兩造(下均以姓名稱
之)對於中華民國108年10月17日臺灣臺北地方法院105年度重訴
字第1128號第一審判決各自提起上訴，本院於109年10月6日言詞
辯論終結，判決如下：
    主      文
一、原判決除確定部分外，關於㈠駁回林０孟後開第二項之訴部分
    ，及該部分假執行之聲請；㈡命陳曉薇給付林０孟逾新臺幣參
    佰伍拾捌萬陸仟貳佰貳拾伍元本息部分，及該部分假執行之
    宣告；㈢訴訟費用之裁判，均廢棄。
二、陳曉薇應再給付林０孟新臺幣壹佰柒拾貳萬柒仟陸佰玖拾貳
    元，及其中新臺幣壹佰陸拾陸萬柒仟陸佰玖拾貳元自民國一
    ０五年六月二十八日起、其餘新臺幣陸萬元自民國一０九年十
    一月二日起，均至清償日止，按週年利率百分之五計算之利
    息。
三、上開廢棄㈡部分，林０孟在第一審之訴及假執行之聲請均駁 
    回。
四、兩造其餘上訴均駁回。
五、第一審訴訟費用除確定部分外，由陳曉薇負擔百分之四十七
    ，餘由林０孟負擔。
六、第二審訴訟費用，關於林０孟上訴部分，由陳曉薇負擔百分
    之四十，餘由林０孟負擔；關於陳曉薇上訴部分，由林０孟負
    擔百分之二十，餘由陳曉薇負擔。
七、本判決第二項所命給付，於林０孟以新臺幣伍拾柒萬陸仟元
    為陳曉薇供擔保後得假執行。但陳曉薇如以新臺幣壹佰柒拾
    貳萬柒仟陸佰玖拾貳元為林０孟預供擔保，得免為假執行。
    事實及理由
一、林０孟部分：
㈠、起訴主張：陳曉薇於104年5月23日中午12時40分許，駕駛車
    牌號碼0000-00自用小客車，沿臺北市中正區重慶南路1段北
    向南方向車道行駛，行經愛國西路（原起訴書誤載愛國東路
    ）路口，明知汽車行駛至交岔路口右轉彎時，應距交岔路口
    30公尺前顯示方向燈或手勢，換入外側車道、右轉車道或慢
    車道，駛至路口後再行右轉，轉彎車應讓直行車先行，依當
    時情況亦無不能注意情事，竟疏未注意貿然右轉，不慎與同
    方向右側由伊騎乘車牌號碼000-000普通重型機車直行通過
    上開路口時，發生擦撞，陳曉薇所駕駛車輛之右側車身與伊
    所騎機車左側車身碰撞，伊因而人車倒地，受有左脛骨開放
    性骨折之傷勢（下稱系爭事故），後並衍生為左腓神經與足
    底神經病變導致垂足、左脛骨慢性骨髓炎、左腳五趾活動受
    限、左下肢複雜性局部疼痛症候群失養症、左膝前十字韌帶
    斷裂、左尺神經損傷及重鬱症(衍生病症與前開左脛骨開放
    性骨折之傷勢，下合稱系爭傷害)。伊因系爭事故受有附表A
    欄位各項所示之損害，合計新臺幣（下同）952萬9,146元，
    扣除伊已領得之強制汽車責任險保險金62萬9,146元，尚受
    有890萬元損害。爰依民法第184條第1項前段、第191條之2
    、第193條第1項、第195條第1項規定，請求陳曉薇應給付89
    0萬元，及自刑事附帶民事起訴狀繕本送達翌日起至清償日
    止，按週年利率5％計算之利息等語。
㈡、原審為林０孟一部勝訴、一部敗訴之判決，即命陳曉薇應給付
    林０孟377萬4,432元(即附表B欄位各項共計440萬3,578元，
    再扣除已領保險金62萬9,146元)，及自105年6月28日(刑事
    附帶民事起訴狀繕本送達日為105年6月27日，附民卷第4頁)
    起至清償日止之法定利息，並分別為供擔保假執行及預供擔
    保免為假執行之宣告，而駁回林０孟其餘之訴及假執行之聲
    請。林０孟、陳曉薇就其敗訴部分各自提起一部上訴(兩造未
    聲明不服如附表記載「未上訴」部分，非本件裁判範圍，下
    不贅述)。林０孟上訴主張如附表C欄位所示，並上訴聲明求
    為判決：㈠、原判決關於駁回林０孟後開第二項之訴部分及該
    部分假執行之聲請均廢棄。㈡、陳曉薇應再給付林０孟430萬6
    ,650元及自105年6月28日起至清償日止，按年息5％計算之利
    息。㈢、願供擔保請准宣告假執行（見本院卷第411頁）。陳
    曉薇則答辯聲明求為判決：㈠、林０孟之上訴駁回。㈡、如受
    不利益判決，願預供擔保請准免為假執行。
二、陳曉薇則以：㈠、看護費用：林０孟有63日須專人全日照護，
    且於手術後之半年即104年7月24日起至12月31日止需專人半
    日照顧一情無爭執，但全日、半日看護費用應依序以每日2,
    000元、1,100元計算，原判決命給付34萬5,300元本息，應
    廢棄4萬4,400元本息部分；㈡、勞動能力減損：應以每月薪
    資2萬2,000元，勞動力減損27%計算，原判決命給付 181萬1
    ,111元本息，應廢棄9萬2,000元本息部分；㈢、特製鞋及鞋
    墊費用：林０孟於105年3月23日購買特製鞋墊，再於107年7
    月26日購買特殊鞋、鞋墊，近日於109年6月16日又訂製特製
    鞋及特殊鞋墊，足見林０孟更換特製鞋時間為二年一雙，非
    一年一雙。且依林０孟105至107年間購買價格可知，一雙特
    製鞋及特製鞋墊費用超過5,080元部分非屬必要，原判決命
    給付自109年7月起之費用27萬4,678元本息部分，超過「每
    次費用5,080元，按每兩年計算一次」之本息部分應非必要
    ；㈣、林０孟是否有因系爭事故受有重鬱症，顯有疑義。且伊
    願意先行賠償林０孟，卻遭林０孟拒絕，本件精神慰撫金應以
    20萬元為適當等語置辯。陳曉薇上訴聲明求為判決：㈠、原
    判決關於命陳曉薇給付逾282萬7,183元本息及該部分假執行
    之宣告均廢棄。㈡、上開廢棄部分，林０孟在第一審之訴及假
    執行之聲請均駁回。林０孟答辯聲明求為判決：陳曉薇之上
    訴駁回。
三、得心證之理由：
㈠、按因故意或過失，不法侵害他人之權利者，負損害賠償責任
    ；汽車、機車或其他非依軌道行駛之動力車輛，在使用中加
    損害於他人者，駕駛人應賠償因此所生之損害；不法侵害他
    人之身體或健康者，對於被害人因此喪失或減少勞動能力或
    增加生活上之需要時，應負損害賠償責任；不法侵害他人之
    身體、健康者，被害人雖非財產上之損害，亦得請求賠償相
    當之金額，民法第184條第1項前段、第191條之2前段、第19
    3條第1項、第195條第1項前段分別定有明文。次按給付有確
    定期限者，債務人自期限屆滿時起，負遲延責任；給付無確
    定期限者，債務人於債權人得請求給付時，經其催告而未為
    給付，自受催告時起，負遲延責任，其經債權人起訴而送達
    訴狀，或依督促程序送達支付命令，或為其他相類之行為者
    ，與催告有同一之效力；遲延之債務，以支付金錢為標的者
    ，債權人得請求依法定利率計算之遲延利息；應付利息之債
    務，其利率未經約定，亦無法律可據者，週年利率為百分之
    5，民法第229條第1項、第2項、第233條第1項前段、第  20
    3條亦分別定有明文。
㈡、查林０孟主張陳曉薇於104年5月23日中午12時40分許，駕駛車
    牌號碼0000-00自用小客車，沿臺北市中正區重慶南路1段北
    向南方向車道行駛，行經愛國西路路口，明知汽車行駛至交
    岔路口右轉彎時，應距交岔路口30公尺前顯示方向燈或手勢
    ，換入外側車道、右轉車道或慢車道，駛至路口後再行右轉
    ，轉彎車應讓直行車先行，依當時情況亦無不能注意情事，
    竟疏未注意貿然右轉，不慎與同方向右側由伊騎乘車牌號碼
    000-000普通重型機車直行通過上開路口時，發生擦撞，陳
    曉薇所駕駛車輛之右側車身與伊所騎機車左側車身碰撞，伊
    因而人車倒地，受有系爭傷害（除重鬱症外）之事實，業據
    其提出診斷證明書影本為證（見原審調解卷第13頁、原審卷
    一第98至100、212至234頁、卷二第10至17頁、卷三第91至1
    35、389、395頁、卷四第25至51、331頁），且為陳曉薇所
    不爭執（見本院卷第116頁），堪以認定。是林０孟主張陳曉
    薇因過失不法侵害林０孟之身體、健康，陳曉薇應就其因系
    爭車禍所生損害及法定遲延利息負損害賠償責任，核屬有據
    。
㈢、茲審究兩造上訴範圍內關於林０孟所請求之各項損害賠償金額
    如下：
  ⒈看護費：　
　　林０孟因系爭事故受有左脛骨開放性骨折之傷勢，後衍生為
    左腓神經與足底神經病變導致垂足、左脛骨慢性骨髓炎、左
    腳五趾活動受限、左下肢複雜性局部疼痛症候群失養症、左
    膝前十字韌帶斷裂，並接受手術，自系爭事故發生起2個月
    期間即104年5月23日起至7月22日止需要專人全日照護，並
    於術後之半年即104年7月24日起至12月31日止需專人半日照
    顧；林０孟於105年9月26日起至29日止再次住院進行內固定
    移除手術，亦需要專人全日照護等情，有106年2月7日臺大
    醫院環境暨職業醫學部診斷證明書、馬偕紀念醫院診斷證明
    書、108年5月17日萬芳醫院診斷證明書影本可稽（見原審卷
    ㈠第99頁、卷㈡第16頁、卷㈢第113頁、第131頁），且為兩造
    所不爭執（見本院卷第117頁），是林０孟合計63日需專人全
    日照護，合計161日需專人半日照護。衡情一般短期看護通
    常按日計酬，全日看護費用為2,000元至2,400元不等，半日
    看護費用為1,000至1,400元不等，並參陳曉薇提出之網路報
    導內容，表示透過自行接洽或私人間轉介之合法醫院看護，
    相較直接與醫療院所簽約派遣之照顧服務員所需費用為低等
    情（見本院卷第42頁），審酌林０孟實際由家人照顧，且未
    提出任何聘請看護之單據，應比照一般透過私人間轉介之合
    法看護之情形，以全日看護費用2,000元、半日看護費用1,1
    00元計算，始屬合理。準此，林０孟得請求陳曉薇給付看護
    費用30萬3,100元（2,000元×63+1,100元×161），及自105年
    6月28日起至清償日止，按週年利率5％計算之利息，逾此部
    分，即非有據。原審判命陳曉薇應給付34萬5,300元本息，
    其中逾林０孟得請求之金額即4萬2,200元（計算式：34萬5,3
    00元-30萬3,100元）本息部分，應非有據。
  ⒉鑑定費3,000元：
　　按當事人為伸張權利所必要支出之費用，如可認為係因他造
    侵權行為所受之損害，即加害行為與損害賠償範圍間有相當
    因果關係者，均非不得向他造請求賠償（最高法院99年度台
    上字第224號判決要旨參照）。查陳曉薇於臺灣臺北地方檢
    察署（下稱臺北地檢）105年度偵字第190號案件之105年1月
    11日訊問程序中否認系爭事故是因其過失行為所致，經臺北
    地檢檢察官囑託臺北市車輛行車事故鑑定委員會就系爭車禍
    之肇事原因進行鑑定分析，林０孟因而於105年1月20日支出
    鑑定費用3,000元，此有繳費收據影本可稽（見原審卷三第7
    5頁），並經本院調取上開偵查卷宗查閱屬實（見該偵查卷
    第44頁、第51頁正反面），嗣經檢察官憑以提起公訴，原審
    法院刑事庭以105年度審交簡字第248號過失傷害案件受理後
    ，亦以上開鑑定結果作為事實認定之依據，進而判決陳曉薇
    應負過失傷害罪確定，堪認林０孟支出鑑定費用3,000元係為
    伸張權利所必要，且係因陳曉薇之侵權行為所生損害，是林
    ０孟得請求陳曉薇賠償3,000元，及自105年6月28日起至清償
    日止，按週年利率5％計算之利息。
  ⒊104年5月23日起至108年1月31日止期間無法工作之損失：
    林０孟於系爭事故發生前從事燙衣師傅工作，自104年5月23
    日起至108年1月31日止，因系爭事故所生傷害而無法工作，
    受有共44個月又9日之薪資損失一情，業據其提出光０乾洗商
    店（負責人為林０孟父親林０池）出具之在職證明書影本可憑
    （見原審卷一第207頁、卷三第77頁），且為兩造所不爭執
    （見本院卷第117頁）。又上開在職證明書固然記載林０孟每
    月薪資為4萬2,000元，然為陳曉薇所否認，林０孟亦未提出
    實際支付證明，且與原審調取林０孟之所得資料，顯示於100
    年至104年間每年度僅申報股息收入，未申報所稱每月4萬2,
    000元之固定薪資收入之報稅資料不符（見原審卷一第38至4
    2頁），自難據以逕認林０孟之每月薪資收入為4萬2,000元。
    爰依民事訴訟法第222條第2項規定，以臺北市洗衣商業同業
    公會109年8月1日北市洗會鉦字第9號函表示：臺北市洗衣店
    同業支付燙衣師傅費用採月薪制，依整燙品項支付約3萬5,0
    00元至4萬5,000元等語（見本院卷第345頁），即一般燙衣
    師傅平均月薪為4萬元，認定林０孟之每月薪資以4萬元計算
    為適當，是林０孟自104年5月23日起至105年6月27日止共401
    天之薪資損失為53萬4,667元（計算式：4萬元×401天/30天
    ，元以下四捨五入），自105年6月28日起至 108年1月31日
    止期間之薪資損失為116萬7,349 元（應扣除中間利息，計
    算式如附件一），故林０孟得請求陳曉薇於  105年6月27日
    一次賠償此全部期間之薪資損失為170萬2,016元（計算式：
    53萬4,667元+116萬7,349 元），及自105年6月28日起至清
    償日止，按週年利率5％計算之利息，逾此部分，則非有據。
    原審判命陳曉薇應給付97萬4,600元本息，是林０孟得請求陳
    曉薇再給付72萬7,416元（計算式：170萬2,016元-97萬4,60
    0元），及自105年6月28日起至清償日止，按週年利率5％計
    算之利息。
  ⒋勞動能力減損：
  ⑴、林０孟因系爭事故受有系爭傷害（除重鬱症外），如前開三
      之㈠所論斷。次查，陳曉薇前已不爭執林０孟因系爭事故患
      有重鬱症（見本院卷第116頁），且參林０孟於系爭事故發
      生後之105年5月30日起至106年2月3日止間，即被診斷患
      有「重鬱症，伴有焦慮之適應疾患」，此有馬偕紀念醫院
      106年2月3日診斷證明書影本在卷（見原審卷三第 423頁
      ），於107年3月29日再經診斷有「顯著憂鬱焦慮，已嚴重
      的影響其工作能力，宜繼續門診追蹤治療」，此有臺北榮
      民總醫院107年3月29日診斷證明書影本可證（見原審卷三
      第440頁）。再參萬芳醫院職業醫學科黃百粲醫師於 108
      年5月17日出具之診斷證明書記載：「左脛骨開放性骨折
      已經癒合且拔釘，但出現左腓神經與足底神經病變導致垂
      足，及左下肢複雜性局部疼痛症候群之併發症，後遺症。
      此外他因傷勢不癒與法律訴訟等事亦出現重鬱症。」（見
      原審卷四第331頁），及黃百粲醫師到庭結證：根據衛生
      福利部中央健康保險署雲端用藥資料顯示，沒有看到林０
      孟於系爭事故以前有使用憂鬱症之紀錄等語（見原審卷四
      第366頁），可見林０孟確實因系爭事故而患有重鬱症。陳
      曉薇事後抗辯林０孟未因系爭事故患有重鬱症云云，自非
      可採。
  ⑵、又查，原審囑託臺北榮民總醫院就林０孟上開傷害所生勞動
      能力減損比例進行鑑定，經該院於106年11月10日鑑定結
      果略以：③評估顯示在動作功能方面，負重能力有所減退
      ，平衡功能之行走、爬樓梯、姿勢維持與轉換能力下降，
      速度與品質不符合年齡與工作水準，無法進行蹲跪姿。以
      功能性能力評估法（FCE）分析，依據個案過去描述之職
      業內容（洗衣店店員），綜合工作分析與評估當日表現之
      功能狀況，由工作內容與工作時間比例推估個案整體工作
      能力減損約20-40％。④恢復期間須根據臨床進展長時間觀
      察，目前並無法準確預估等語（見原審卷一第86頁正反面
      ）。黃百粲醫師於108年5月17日出具之診斷證明書記載：
      ①林０孟因系爭事故所致左脛骨開放性骨折已經癒合且拔釘
      ，但出現左腓神經與足底神經病變導致垂足，及左下肢複
      雜性局部疼痛症候群之併發症，後遺症。此外他因傷勢不
      癒與法律訴訟等事亦出現重鬱症。...③林０孟在系爭事故
      後接受手術，由於術後情況不穩定（持續疼痛、垂足、慢
      性骨髓炎、重鬱症等），無法負荷屬責任制、需長時間站
      立、需專注精神以防被灼傷之燙衣工作，自104年5月23日
      至108年1月31日完全無法從事燙衣工作。自108年2月1日
      迄今病況稍有進展，但仍無法全日恢復燙衣工作，僅能從
      事輕便工作。④依據美國醫師學會與加州永久失能評估指
      南，林０孟因車禍導致勞動能力減損約
　　　47％等語（見原審卷四第331頁）。再參黃百粲醫師到庭結
      證：伊自85年間起開始執業，任萬芳醫院職業醫學科醫師
      業已13年，林０孟為伊病患，職業醫學科著重工作傷害與
      職業病判斷，以及職業傷害與勞動力減損之判別，而勞動
      能力減損係依美國醫學會與美國加州政府失能評估指南標
      準，按病患症狀、功能確認身體狀態屬何等級，再按該病
      患年齡、所從事之工作耗費體能程度等，調整確認勞動能
      力減損結果，伊鑑定前除臨床檢查林０孟，並根據林０孟在
      其他醫療院所就醫資料、衛生福利部中央健康保險署雲端
      用藥資料；林０孟主要做燙衣服工作，需要久站跟出力，
      因為高度的關係沒辦法坐下來燙，加上疼痛導致心情不佳
      ，都會影想他的執行能力等語（見原審卷四第364至366頁
      ），堪認上開2份鑑定意見均係由醫師依據國際認可之勞
      動能力減損評量標準，對林０孟進行臨床檢查，並根據其
      病歷資料、紀錄所為之評估，合乎林０孟實際狀況，且評
      估減損程度差異不大，應可採為本件認定之依據。故綜合
      上開兩份鑑定報告及林０孟重鬱症之起因，足認林０孟因系
      爭事故所受傷勢及併發症、後遺症等（即系爭傷害）致其
      勞動能力減損達百分之40。
  ⑶、至於臺大醫院106年2月7日診斷證明書固記載林０孟因左側
      脛骨骨折，至該院環境暨職業醫學部就診，依據該院該科
      門診病史與檢查結果及骨科、復健及其他醫療院所就醫資
      料，參酌美國醫學會「永久失能評估指引」與美國加州政
      府「失能評估評級表」之評估方式，認所致之勞動能力減
      損比例介於17％至27％等語（見原審卷一第99頁、卷三第11
      3頁），然該鑑定程序未將林０孟重鬱症及從事之工作態樣
      納入鑑定資料，又參該份診斷證明書記載「對前述比例若
      有疑義，建議循法律途徑處理（例如委請本院以外之醫療
      院所依民事訴訟法進行鑑定）」，益徵該評斷之依據及流
      程不若榮民總醫院及黃百粲醫師鑑定者嚴謹及全面，自難
      據此推翻本院依據前開⑴、⑵所示內容綜合判斷後所得心證
      。
  ⑷、林０孟於64年0月00日出生，65歲退休時為129年0月00日，
      是自108年2月1日起算至129年0月00日退休止，共251月又
      16日，以每月薪資4萬元、減損勞動能力40％計算（即每月
      減少1萬6,000元），林０孟得請求陳曉薇於105年6月27日
      一次賠償之勞動能力減損金額為274萬8,387元（應扣除中
      間利息，計算式如附件二），及自105年6月28日起至清償
      日止，按週年利率5％計算之利息，逾此部分，則非有據。
      原審判命陳曉薇應給付181萬1,111元本息，是林０孟得請
      求陳曉薇再給付93萬7,276元（計算式：274萬8,387元-18
      1萬1,111元），及自105年6月28日起至清償日止，按週年
      利率5％計算之利息。
  ⒌未來特製鞋及特製鞋墊費用：
  ⑴、林０孟主張因系爭事故受有左脛骨開放性骨折之傷勢，後衍
      生為左腓神經與足底神經病變導致垂足，有使用特製鞋及
      特製鞋墊之必要，業據其提出臺北榮民總醫院107年8月9
      日、109年6月12日診斷證明書等影本為佐（見原審卷四第
      35頁、本院卷第301頁），又觀鑑定人黃百粲醫師到庭結
      證：林０孟左腓神經和足底神經病變是固定的，沒有辦法
      恢復到正常；林０孟的左腳抬不起來，所以需要輔具讓他
      的腳抬起來，撐住他的腳，以免跌倒等語（見原審卷四第
      367頁筆錄），且為陳曉薇所不爭執（見本院卷第286、28
      7頁），堪認林０孟垂足情狀已固定，有購置特製鞋及特製
      鞋墊撐住其垂足以利行走、避免跌倒之必要。
  ⑵、林０孟主張其為64年0月00日生，自107年7月26日之後，每
      年有更換一雙特製鞋及特製鞋墊，而支出3萬3,900元之必
      要云云，固據其提出108年4月2日、109年6月16日保健足
      具訂金收據影本2紙及臺北榮民總醫院109年6月12日診斷
      證明書影本為證(原審卷四第97頁、本院卷第297至299頁
      ）。惟查特製鞋及特製鞋墊於市場販售之種類、款式、品
      牌、材質及產地不勝枚舉，其價格落差極大，此從陳曉薇
      提出市面販售之其他廠牌特製鞋及特製鞋墊網路資料即可
      佐證（見本院卷第183至185頁），陳曉薇既否認特製鞋及
      特製鞋墊於超過每雙5,080元及每兩年更換一雙之費用有
      其必要性，依民事訴訟法第277條第1項本文規定，自應由
      林０孟就前開主張之真正負舉證責任。觀上開保健足具訂
      金收據僅能證明林０孟有於108年4月2日、109年6月16日支
      付該廠商購買特製鞋及特製鞋墊之訂金，無從證明林０孟
      只能使用此款特製鞋及特製鞋墊作為輔具。而臺北榮民總
      醫院109年6月12日診斷證明書僅記載林０孟之病狀與醫師
      囑言，未提及應購買特製鞋及特製鞋墊之款式，亦難證明
      其每年有支出3萬3,900元購買上開特定廠商之一雙特製鞋
      及特製鞋墊之必要。再參臺北榮民總醫院於109年6月10日
      函覆本院關於林０孟之病況、特製鞋與特製鞋墊一情，表
      示:㈠、就醫情形：林０孟於107年7月26日至臺北榮民總醫
      院輔具及功能重建門診求診，主訴左側足部疼痛導致行走
      困難，詢問特製鞋及特製鞋墊減緩行走足部疼痛之可行性
      ，以尋求自費製作該類輔具；於107年8月9日第2次至臺北
      榮民總醫院輔具及功能重建門診求診，並申請診斷證明書
      。．．．㈡、1.特製鞋及特製鞋墊之款式、費用、單據與年限
      ：依本院紀錄該類特製鞋項目（3,980元/雙）款式計3款
      、特製鞋墊項目（2,200元/雙）款式計1種，檢附照片如
      附件供參。2.林０孟自費購買特製鞋及特製鞋墊之單據，
      由繳費民眾自行保存。3.輔具於何種情形下須進行更換，
      須視使用者使用情形之耗損差異而有不同更換需求，其年
      限尚難一概而論等語，此有該院109年6月10日北總建字第
      1090002732號函可稽（見本院卷第373至 375頁），及林０
      孟於107年7月26日就診後聽從醫師建議購買臺北榮民總醫
      院身障重建中心之特製鞋及特製鞋墊共支出費用6,180元
      之事實，此有該等費用支出收據影本1紙在卷可憑（見本
      院卷第229頁），堪認林０孟購買臺北榮民總醫院身障重建
      中心建議使用之特製鞋及特製鞋墊已足支撐其垂足，並達
      到促進其行走、避免跌倒之功能，是林０孟購買一雙特製
      鞋及特製鞋墊支出費用應為6,180元，林０孟主張其購買一
      雙特製鞋及特製鞋墊有支出3萬3,900元之必要，顯非可採
      。又特製鞋及特製鞋墊之耗損率固然應視個人使用狀況而
      異，惟衡情現代人多半會穿著鞋子(含鞋墊)站立或外出，
      甚少赤腳走路，在無其他鞋子、鞋墊可供替換，且長時間
      均穿同一雙鞋子、鞋墊站立及行走之情形下，該鞋子、鞋
      墊磨損速度快。再審酌林０孟赤腳行動困難，跌倒風險高
      ，其使用特製鞋及特製鞋墊之時間當較行動正常者多，故
      林０孟主張每年有更換一雙特製鞋及特製鞋墊之必要等語
      符合常理，洵屬可採。至於林０孟在108年4月2日以前約每
      2年更換一雙，原因不一（例如：住院就醫、經濟能力等
      ），尚難憑以否定其有每年更換之必要。準此，本院認定
      林０孟每年應有支出6,180元購買一雙特製鞋及特製鞋墊之
      必要。
 ⑶、查林０孟於64年0月00日出生，算至107年7月26日實際購買第
     一雙特製鞋及特製鞋墊時，為43歲男子，依107年度臺北市
     簡易生命表之記載，其平均餘命為39.27年，是自107年7月
     26日起算40年，以每年須更換一雙特製鞋及特製鞋墊，每
     次費用為6,180元計算，林０孟得請求陳曉薇於105年6月27
     日一次給付特製鞋及特製鞋墊費用金額為13萬3,751元（應
     扣除中間利息，計算式如附件三），及自105年6月28日起
     至清償日止，按週年利率5％計算之利息，逾此部分，即非
     有據。原審判命陳曉薇應給付27萬9,758元（計算式：5,08
     0元+27萬4,678元）本息，其中逾林０孟得請求之金額即14
     萬6,007元（計算式：27萬9,758元-13萬3,751元）本息部
     分，應非有據。
  ⒍未來除疤手術之醫療費用：
　  林０孟主張其因系爭傷害於左膝蓋、左小腿及腳踝遺留疤痕
    ，須進行皮秒雷射除疤療程淡化疤痕手術，預計於109年 11
    月1日支出醫療費用6萬元等情，業據其提出自身腳部照片、
    南西維格皮膚科診所診斷證明影本可憑(見本院卷第235、25
    5頁)，並經本院函詢南西維格皮膚科診所回覆：皮秒雷射療
    程一次費用約5,000至1萬元等語，此有該診所109年6月1日
    南西函字第1090601001號函及電話紀錄在卷可稽（見本院卷
    第241至252頁、第265頁），且為陳曉薇所不爭執（見本院
    卷第189、413頁），堪認林０孟此部分請求有理由，是林０孟
    請求陳曉薇應給付6萬元，及自109年11月2日起至清償日止
    ，按週年利率5％計算之利息，應予准許。
  ⒎精神慰撫金：
　  按慰藉金之多寡，應斟酌雙方之身分、地位、資力與加害之
    程度及其他各種情形核定相當之數額。其金額是否相當，自
    應依實際加害情形與被害人所受之痛苦及雙方之身分、地位
    、經濟狀況等關係決定之（最高法院85年度台上字第460號
    判決意旨參照）。查林０孟因系爭事故受有系爭傷害，且勞
    動能力減損達40％，詳如前述三、㈠及三、㈡之4.論斷之內容
    ，長期伴隨疼痛、身心煎熬，痛苦甚鉅。又林０孟前領有強
    制汽車責任保險金62萬9,146元，陳曉薇於105年6月30日業
    已給付林０孟刑事和解金23萬元（兩造於105年6月2日合意此
    23萬元不得於本件民事損害賠償事件受損金額中扣除，經本
    院調取臺北地院105年度審交易字第325號卷核閱無訛），並
    於109年4月間以存證信函通知林０孟願意先行給付282萬7,18
    3元本息，並於同年6月10日將338萬5,552元提存至臺北地院
    提存所（見本院卷第395至403頁）；及林０孟於64年0月00日
    出生，104年5月23日事故發生時甫年滿40歲，仍屬壯年，從
    事燙衣工作，100年至104年間均未申報所得，除股票外，名
    下無車輛或不動產；陳曉薇於62年00月00日出生，學歷為碩
    士，從事研究員工作，102至104年間全年收入為127萬餘元
    至143萬餘元，名下有坐落新北市板橋區之不動產房地及股
    票，此有兩造之稅務電子閘門財產所得調件明細表可稽（見
    原審卷一第43頁、第8至14頁）。本院審酌上情、兩造身分
    地位、資力，及系爭事故發生經過，並斟酌林０孟因系爭事
    故所受傷害不輕且患有併發症及後遺症等一切情狀，認林０
    孟得請求之精神慰撫金以60萬元為適當，是林０孟請求陳曉
    薇給付60萬元，及自105年6月28日起至清償日止，按週年利
    率5％計算之利息為有理由，逾此部分，應非有據。原審判命
    陳曉薇應給付精神慰撫金額為60萬元，當無不合，林０孟請
    求陳曉薇再給付60萬元精神慰撫金，及陳曉薇請求減少40萬
    元精神慰撫金云云，均屬無據。
四、綜上所述，林０孟依民法第184條第1項前段、第191條之2、
    第193條第1項、第195條第1項規定，請求陳曉薇再給付172
    萬7,692元(計算式：3,000元+72萬7,416元+93萬7,276元+6
    萬元)，及其中166萬7,692元自105年6月28日起、其餘6萬元
    自109年11月2日起，均至清償日止，按週年利率5％計算之利
    息，為有理由，應予准許，逾此部分之請求，為無理由，應
    予駁回。就上開應准許部分，原審為林０孟敗訴之判決，尚
    有未合，本院廢棄改判如主文第2項所示。又本判決所命陳
    曉薇再給付部分，兩造均陳明願供擔保為准免假執行之宣告
    ，經核均無不合，爰分別酌定相當金額准許之。至上開不應
    准許部分，原審為林０孟敗訴之判決，並駁回其假執行之聲
    請，並無不合。林０孟上訴意旨就此指摘原判決不當，求予
    廢棄改判，為無理由，應駁回林０孟此部分上訴。又原審判
    命陳曉薇應給付林０孟逾358萬6,225元（計算式：377萬4,43
    2元-4萬2,200元-14萬6,007元）本息部分，並為假執行宣告
    ，尚有未合，陳曉薇上訴意旨指摘原判決此部分不當，求予
    廢棄，為有理由，爰由本院廢棄改判如主文第3項所示。又
    原審判決關於陳曉薇上訴部分，其中命陳曉薇應給付林０孟7
    5萬9,042元（計算式：377萬4,432元-282萬7,183元-4萬2,2
    00元-14萬6,007元）本息部分，並無違誤，陳曉薇上訴意旨
    就此指摘原判決不當，求予廢棄改判，為無理由，應駁回陳
    曉薇此部分上訴。
五、本件事證已臻明確，兩造其餘之攻擊或防禦方法及所用之證
    據，經本院斟酌後，認為均不足以影響本判決之結果，爰不
    逐一論列，附此敘明。
六、據上論結，本件兩造之上訴均為一部有理由、一部無理由，
    依民事訴訟法第449條第1項、第450條、第463條、第390條
    第2項、第392條第2項、第79條，判決如主文。
中　　華　　民　　國　　109 　年　　11　　月　　13　　日
                    民事第二十一庭
                        審判長法  官  翁昭蓉
                              法  官  呂淑玲
                              法  官  羅惠雯
正本係照原本作成。
如不服本判決，應於收受送達後20日內向本院提出上訴書狀，其
未表明上訴理由者，應於提出上訴後20日內向本院補提理由書狀
（均須按他造當事人之人數附繕本）上訴時應提出委任律師或具
有律師資格之人之委任狀；委任有律師資格者，另應附具律師資
格證書及釋明委任人與受任人有民事訴訟法第466條之1第1項但
書或第2項（詳附註）所定關係之釋明文書影本。如委任律師提
起上訴者，應一併繳納上訴審裁判費。
中　　華　　民　　國　　109 　年　　11　　月　　13　　日
    　　　　　　　　　　　　　書記官  洪秋帆
附註：
民事訴訟法第466條之1（第1項、第2項）：
對於第二審判決上訴，上訴人應委任律師為訴訟代理人。但上訴
人或其法定代理人具有律師資格者，不在此限。
上訴人之配偶、三親等內之血親、二親等內之姻親，或上訴人為
法人、中央或地方機關時，其所屬專任人員具有律師資格並經法
院認為適當者，亦得為第三審訴訟代理人。　　　　　　　　　　　　　　
附表
 A. A-1 B. C. D. E. F. 項 次 林０孟起訴主張損害項目、金額 林０孟起訴主張細目（利息起算日均為105年6月28日） 原判決命陳曉薇應給付項目、金額（利息起算日均為105年6月28日） 林０孟上訴主張（利息起算日均為105年6月28日） 陳曉薇上訴主張 本院認定林０孟得請求陳曉薇給付之金額 上訴有無理由 1 醫療費用 26萬9,149元 26萬9,149元。  25萬1,293元。 未上訴。 未上訴。 依原判決金額。 非上訴範圍。 2 柺杖、傷口紗布、護膝、影印費用、電動代步車、鞋墊58,298元(原審卷四第423至425頁) 柺杖、傷口紗布、護膝費用 3,218元。 影印費3,620元。 柺杖、傷口紗布、護膝費用3,218元。 影印費0元。 未上訴。  未上訴。   依原判決金額。  非上訴範圍。   電動代步車4萬 8,800元。 0元。 未上訴。 未上訴。 依原判決金額  非上訴範圍   105年3月23日購買鞋墊2,660元。 鞋墊費用2,660元。 未上訴。  未上訴。 依原判決金額。   非上訴範圍。 3 看護費34萬5,300元 34萬5,300元 34萬5,300元。  未上訴。  原判決命給付34萬5,300元本息部分，就其中4萬4,400元本息上訴。   林０孟得請求陳曉薇賠償30萬3,100元，及自105年6月28日起至清償日止，按週年利率5％計算之利息，逾此部分，應非有據。  原審判命陳曉薇應給付34萬5,300元本息，其中4萬2,200元（計算式： 34萬5,300元- 30萬3,100元）本息部分，應非有據。 4 交通費8萬2,280元 8萬2,280元。 8萬2,280元。  未上訴。  未上訴。 依原判決金額。    非上訴範圍。 5 財物損失5,750 元 機車修繕費用 1,550元。 衣物毀損1,200元。 機車修繕費用 1,550元。 衣物毀損0元。 未上訴。  未上訴。   依原判決金額。   非上訴範圍。   105年1月20日支出裁決所鑑定費 3,000元。 鑑定費0元。 再給付3,000元。 未上訴。   林０孟得請求陳曉薇賠償3,000元，及自105年6月28日起至清償日止，按週年利率5％計算之利息。 陳曉薇應再給付3,000元，及自105年6月28日起至清償日止，按週年利率5％計算之利息。  6 104年5月23日起至 108年1月31日止期間無法工作之損失 186萬600元 186萬600元  97萬4,600元。  再給付88萬 6,000元。   未上訴。   林０孟得請求陳曉薇賠償170萬2,016元，及自105年6月28日起至清償日止，按週年利率5％計算之利息，逾此部分，即非有據。  陳曉薇應再給付72萬7,416元（計算式：170萬2,016元-97萬4,600元），及自105年6月28日起至清償日止，按週年利率5％計算之利息。  7 勞動能力減損345萬7,062元  345萬7,062元 （108年2月1日起至129年1月16日止） 181萬1,111元。  再給付165萬 1,143元。 原判決命給付181萬1,111元本息部分，就其中9萬2,000元本息上訴。  林０孟得請求陳曉薇賠償274萬8,387元，及自105年6月28日起至清償日止，按週年利率5％計算之利息，逾此部分，即非有據。 陳曉薇應再給付93萬7,276元（計算式：274萬8,387元-181萬1,111元），及自105年6月28日起至清償日止，按週年利率5％計算之利息。  8 未來特製鞋及特製鞋墊費用77萬7100元 77萬7100元。 【特製鞋1雙1萬 6,000元，1年換1雙，需38雙；特製鞋墊1雙8,900元，2年換1雙，需19雙（原審卷四第391頁）】 27萬9,758元： ①107年7月26日支出特製鞋、鞋墊費用5,080元。 ②27萬4,678元（包含108年間0元，及自109年7月起兩年換一雙、每次費用2萬4,900元）。 　 　 再給付50萬6,507元（108年4月2日支出2萬4,900元，及自109年11月1日起每年一雙費用3萬3,900元）。 就前開②原判決命給付27萬4,678元本息，就超過每兩年一雙費用5,080元本息部分上訴。   林０孟得請求陳曉薇給付13萬3,751元，及自105年6月28日起至清償日止，按週年利率5％計算之利息，逾此部分，即非有據。  　 原審判命陳曉薇給付27萬9,758元，其中14萬6,007元（計算式：27萬9,758元-13萬3,751元）本息部分，應非有據。  9 未來醫療費用 17萬5,200元 17萬5,200元。  必要費用5萬1,808元。 其他醫療費用0元。 未上訴。 未上訴。 依原判決金額。 非上訴範圍。    除疤手術費用0元。  應再給付6萬元（預計109年11月1日支出除疤醫療費用6萬元）。  同意給付（本院卷第413頁）。 林０孟得請求陳曉薇給付6萬元，及自109年11月2日起至清償日止，按週年利率5％計算之利息。  陳曉薇應再給付6萬元，及自109年11月2日起至清償日止，按週年利率5％計算之利息。  10 精神慰撫金 249萬8,407元 249萬8,407元。 60萬元。 再給付120萬元。  原判決命給付60萬元本息，就其中40萬元本息上訴。  林０孟得請求陳曉薇給付60萬元，及自105年6月28日起至清償日止，按週年利率5％計算之利息，逾此部分，應非有據。    原審判命陳曉薇應給付精神慰撫金額為60萬元，當無不合。